臺灣宜蘭地方法院民事判決　九十年度訴字第四○九號
　　原　　　告　丙○○
　　被　　　告　甲○○
　　被　　　告　乙○○
被告應給付原告新台幣肆拾肆萬陸.
償日止之按週年利率百分之五計算.
原告其餘之訴駁回。
訴訟費用由被告負擔五分之二，餘.
本判決第一項於原告以新台幣壹拾肆萬捌仟元為被告供擔保後，得假執行。但被告如
於假執行程序實施前，以新台幣肆拾肆萬陸仟壹佰肆拾伍元為原告預供擔保，得免為
假執行。
原告其餘假執行之聲請駁回。
甲、原告方面：
一、聲明：被告應給付原告新台幣（下同）一百一十四萬四千七百二十九元及自起訴
　　狀繕本送達翌日起至清償日止，按週年利率百分之五計算之利息。並願供擔保請
　　准為假執行之宣告。
二、陳述：
（一）關於被告甲○○、乙○○共同傷害原告，業經宜蘭地檢署以九十年偵字第三○
　　　九二、三一○三號提起公訴，並經鈞院刑事庭九十年度易字第四七二號判處有
　　　期徒刑陸月在案，認定本件應如原告所述，係被告二人趁其猝不及防之情況下
　　　，突然自後持物品猛力撞擊對其右大腿部及頭部重擊，圖使告訴人喪失移動性
　　　及減低活動能力，並因而使丙○○之右側股骨受有粉碎性骨折，瞬間喪失支撐
　　　力，而跌落地面，縱想拖步逃離現場，仍遭被告二人之任意攻擊，致身體多處
　　　受有傷害。被告二人因他人合法停車於其家門口可能造成其出入不便之小事，
　　　竟聯手乘隙自後方重擊於原告，使原告受有大腿骨粉碎性骨折，頭部受有外傷
　　　及身體多處傷害，且見對方受有重傷，並身陷大雨傾淋，竟仍不將之送醫，到
　　　案後猶一再飾辭圖卸，自始二人均未向原告致歉或賠償其損害，毫無任何悔意
　　　，犯後態度惡劣等情綦詳。而被告告訴原告傷害部分，業經宜蘭地方法院檢察
　　　署檢察官不起訴處分，並經高檢署駁回再議確定在案。
（二）原告因此次傷害，經送聖母醫院急救，造成頭部外傷合併左側眼窩血腫、鼻部
　　　挫傷、右側股骨粉碎性骨折。目前仍在持續復健，二年後仍需再進行開刀手術
　　　，拔除鋼釘。依侵權行為之規定，被告應負損害賠償責任，茲分別說明之：
　１、醫療費用部分，依民法第一八四條請求，合計為十二萬一千三百二十九元：
　　(1)聖母醫院部分共支出六萬三百二十九元。
　　(2)東山中藥房傷藥共支出四萬九千元。
　　(3)滋骨利鈣產品：共支出一萬二千元
　２、增加生活上需要：原告開刀住院，無法自由行動、進行日常生活，需依賴他人
　　　生活，原告配偶不得已放下工作，來照顧原告，共連續十三天，以每日二千元
　　　照護費用計算，被告應賠償上開增加生活上需要為二萬六千元。
　３、精神慰撫金：原告目前仍在持續復健，且二年後須再手術拔除鋼釘，能否痊癒
　　　，仍不得而知，肉體上痛苦及精神上痛苦，實非言語所能形容，被告又蓄意誣
　　　告原告對其傷害及誣告，令原告身心俱疲，爰請求精神慰撫金一百萬元。
三、對被告抗辯所為之陳述：
（一）關於滋骨利鈣產品，業由藥師王麗芬開立證明，而王麗芬領有藥師執業執照，
　　　證明上開藥品與本件受傷治療有關。
（二）被告二人在羅東各有一棟建物，市價約五百萬元左右，而甲○○房屋貸款餘額
　　　九萬多元而已，而乙○○貸款僅剩一百五十五萬元，二人資力相當不錯。因之
　　　請求精神慰撫金一百萬元，以資慰撫。
四、證據：提出刑事判決書影本、不起訴處分書影本、高檢署處分書影本各一份、診
　　斷證明書影本二份、收據影本九紙、藥師執業執照影本、診斷證明書正本二份、
　　核定稅額繳款書影本二份、戶籍謄本二份、繳稅證明書正本一份、土地及建物謄
　　本影本各二份、土地登記謄本影本二份及建物登記謄本影本一份為證。
乙、被告方面：
一、聲明：駁回原告之訴。如受不利判決，被告願供擔保，請准免為假執行之宣告。
二、陳述：
（一）關於刑事判決認定被告二人有傷害之犯行云云，此與事實不符，經查：
　１、原告於警訊之時係指稱：「．．．當我走到停車處所一手撐傘準備開車門時不
　　　料遭甲○○父子在後方在我左太陽穴的地方及大腿的地方重擊，當時我只感覺
　　　腿非常疼痛無法使力，我為了要逃離現場忍著疼痛用拖行的方式離開現場，怎
　　　知甲○○父子仍不放過我在後方一路追趕，一直追至民意街頭的死巷（水溝旁
　　　）他們兩人還對我拳打腳踢，一直到我昏倒在水溝旁，在追我的過程中他們兩
　　　一路追打，在水溝旁打我時他們兩人口中還直說打給他死（台語），之後我就
　　　昏倒了．．．」等語，另於刑事案件第一審調查時指稱：「．．．我回來要開
　　　車，正一手撐傘，一手開車門時，我就感覺到右大腿疼痛好像被打，然後我頭
　　　就轉到左邊來看，結果甲○○就一拳朝我臉部打過來，我臉部有多處傷痕，之
　　　後甲○○與其兒子乙○○就聯手打我，我大腿是二人其中所打，我不清楚，我
　　　回頭時，他們二人就已經站在我身後，他們手上都有拿東西，是拿何東西我沒
　　　有看清楚，因為當時雨下得很大，又是晚上，那時候我就拖著身體要逃離，他
　　　們還繼續追打，並且喊『給他死，給他死』，結果我被追到巷底（如照片所示
　　　）我就昏過去．．．」等語，故依原告於刑事案件中所告訴之內容，其並未指
　　　明被告二人究係以何物品毆打原告，刑事判決並未查明被告二人係以何物器毆
　　　打，暨該等物器是否足以構成原告所指之粉碎性骨折，乃逕依原告之指訴，即
　　　謂被告二人由原告後方持物品猛力重擊其右大腿及頭部，致原告受有右側股骨
　　　粉粹性骨折等傷害云云，根本與事實不符。
　２、次查於前開刑事案件調查時，對於原告所受之傷害，羅東聖母醫院曾以九十年
　　　天羅聖民字第四三○號函謂：「依病患原始之受傷情形及Ｘ光判斷，為股骨粉
　　　碎性骨折，推斷其病因為極大的外力所造成之傷害，諸如車輛之直接撞擊或者
　　　是高處落下，等等．．．。是否失足跌入水溝無法推論。」則依該函所示，亦
　　　無法證明原告所受之傷勢係由被告等二人加以毆打所致。且依羅東聖母醫院函
　　　謂原告之傷及可能形成原因，推斷其病因為「極大之外力」所造成，諸如車輛
　　　或自高處落下等等。換言之該函僅推論該病因來自「極大之外力」所致，但該
　　　函最後又謂「是否失足落水跌入水溝無法推論」，易言之，羅東聖母醫院之函
　　　覆只能證明原告之右側股骨粉粹性骨折係因極大之外力所致，至於此一極大之
　　　外力是否失足落水跌入水溝所致則無法推論，此所謂無法推論僅係不置是否，
　　　尚非肯定並非失足落水跌入水溝所致。
　３、實則本件之情形乃原告於民國八十九年十月七日夜六時許其駕駛吉普車停放於
　　　被告住宅前近路中央，妨礙此一道路其他車輛出入，經被告甲○○好言勸其稍
　　　往路邊停靠，原告心生不悅即開車離去，半小時後其又開車折回停放原處，被
　　　告甲○○聽聞所飼養之狗吠叫，乃開門一探究竟，卻見原告手持大型雨傘站於
　　　被告之屋外走廊作攻擊狀，被告甲○○對其說：「那麼會打架嗎？」，原告即
　　　以該大型雨傘攻擊被告甲○○。嗣因被告甲○○遭攻擊受傷叫痛時，另被告乙○○聽聞後馬上由二樓趕下，卻一併受原告攻擊，原告因在被告住宅走廊攻擊
　　　宅內人員心虛，或恐再有人下來隨即急速往巷尾方向逃逸，未料於巷尾處有一
　　　水溝，其上加蓋木板以供行人通行，原告於逃至該處時不慎踩落木板而跌入水
　　　溝中，此可由下列事證加以參證：
　　(1)於刑事案件偵查之時，證人朱朝陽於檢察官訊以：「你看到丙○○時，他是在
　　　什麼位置？」時，朱朝陽證稱：「在一個水溝旁邊有木板斜斜那邊。」等語，
　　　故依證人朱朝陽之證述，即可證明原告於當時確於水溝處踩空以致跌落在水溝
　　　之中。
　　(2)次查被告之住所與原告所跌落水溝處，相距約三十餘公尺，本案苟如原告所指
　　　被告二人於自家門口即將原告之右側股骨毆打至粉粹性骨折，則於原告右側股
　　　骨已受嚴重傷害之情形下，焉可能在行走三十餘公尺後，方才暈倒在水溝旁。
　　　又被告苟以重物毆打原告致其當場股骨粉碎性骨折，則原告於受此重大傷害時
　　　何以未於現場暈倒，反倒是在股骨粉碎性骨折後仍行走三十餘公尺，方才倒在
　　　水溝旁，則原告於刑事案件中之主張顯有重大瑕疵。
　　(3)再依羅東聖母醫院九十年天羅聖民字第四三○號函謂：「依病患原始之受傷情
　　　形及Ｘ光判斷，為股骨粉碎性骨折，推斷其病因為極大的外力所造成之傷害，
　　　諸如車輛之直接撞擊或者是高處落下，等等．．．」，而原告當日因急速奔跑
　　　至水溝時突然踩空，於內心無預警之下，剎時由高處逕向低處垂直跌落，在喪
　　　失重心及原告之體重加上急奔三者結合為一而重力加速度之下，此一跌落力道
　　　亦當然會是極大之外力，自足構成股骨粉粹性骨折。
　　(4)另就原告所受之傷害為右側股骨粉碎性骨折、頭部外傷、鼻部挫傷等情，更可
　　　證明原告於當時確係急速奔跑至水溝時突然踩空，剎時由高處逕向低處垂直跌
　　　落，致右股骨股折後再向前傾倒，以致頭部外傷、鼻部挫傷。
（二）就原告請求之醫葯費用部分：
　１、就羅東聖母醫院醫療給付部分除實際支出一萬零九百四十五元部分外，其他並
　　　非原告支出，該部分為社會保險性質，全民健康保險既已給付，原告自不得因
　　　受有損害而雙重得利，是以超過一萬零九百四十五元之部分自不得請求。
　２、又東山中藥房傷藥部分共支出新台幣四萬九千元部分，原告雖提出收據為憑，
　　　惟被告否認該收據之真正，且原告縱或曾自行購買中藥，尚難認係醫療上所必
　　　需，此部分之請求並無理由。
　３、另原告又請求購買滋骨利鈣產品所支出一萬二千元部分，此部分並無醫師處方
　　　為之，亦無證據證明此項支出之必要性，故此部分之請求亦無理由。
（三）看護費用二萬六千元部分：原告主張因開刀住院需他人照顧，原告配偶不得已
　　　放下工作照顧，以每日二千元計算，被告應賠償增加生活上之需要云云。惟查
　　　：原告主張配偶看護縱或實在，然原告並未支出看護費用自無損失可言，且原
　　　告亦未證明其配偶原有工作，因照顧原告而有減少損失之情形，更何況縱有此
　　　一減少收受之損失，其受損害者亦為原告之配偶，並非原告，故原告此部分之
　　　請求並非有據。
（四）原告請求慰撫金一百萬元，另謂被告又蓄意誣告原告對其傷害，及令原告身心
　　　俱疲云云。惟查：
　１、八十九年十二月七日兩造發生爭執時，原告曾毆打被告等二人，致甲○○受有
　　　胸部挫傷、右手挫傷及左上肢瘀血腫等傷，惟檢察官不察，以原告不可能以雨
　　　傘毆打而為不起訴處分，雖為不起訴處分，但原告等因該次之爭執而受傷亦屬
　　　實情，另被告亦因權利受損而提告訴並無誣告之情。
　２、次查被告甲○○年逾六十，現已退休並無從事謀生工作並無收入，另一被告乙○○則因中度肢障，收入微薄，以被告等之經濟狀況，原告請求被告給付一百
　　　萬元之慰藉金，亦屬過高。
三、證據：提出殘障手冊一本為證。
丙、本院依職權調取台灣宜蘭地方法院檢察署八十九年度偵字第三○九二號、八十九
　　年度偵字第三一○三號、本院九十年易字第四七二號、台灣高等法院九十度上易
　　字四○二三號刑事卷宗。
　　　理　　　由
一、原告主張：被告甲○○、乙○○為父子，於八十九年十月七日晚間六時三十分許
　　，天雨，因原告擬停車於宜蘭縣羅東鎮○○街三十六號被告甲○○住宅斜對面之
　　道路，被告甲○○認會妨礙其車輛之出入，不讓原告停於該處，原告回稱被告甲○○如此行為與路霸無異，仍停車於該處後離去，旋原告因恐被告甲○○破壞車
　　輛，乃於探視工地後立刻返回停車處，一手持傘一手正準備開車門之際，被告二
　　人基於傷害之犯意聯絡，各持不明器物猛力攻擊原告之右大腿、頭部、身體等部
　　位，原告強忍腿傷拖步欲逃離上址，被告仍自後追逐毆打，致原告受有頭部外傷
　　合併左側眼窩血腫、鼻部挫傷、右側股骨粉碎性骨折之傷害，直至約十餘公尺處
　　之民意街街底水溝旁，原告昏倒後，被告始離去返家。嗣原告因傷重無法行動，
　　打行動電話予其妻曹琇玟求救，曹琇玟駕車趕至現場，並經他人協助始送醫診療
　　。原告因此次傷害，在聖母醫院支出六萬三百二十九元醫藥費、在東山中藥房支
　　出傷藥四萬九千元、購買滋骨利鈣產品一萬二千元。又原告之配偶放下照顧原告
　　，共連續十三天，以每日二千元計算看護費用，計增加生活上需要二萬六千元。
　　另原告因此次車禍，目前仍持續復健，能否痊癒，仍不得而知，又被告蓄意誣告
　　原告對其傷害，爰請求精神慰撫金一百萬元等語。
二、被告則以：依原告於刑事案件中所告訴之內容，其並未指明被告二人究係以何物
　　品毆打原告，故刑事判決並未查明被告二人係以何物器毆打，暨該等物器是否足
　　以構成原告所指之粉碎性骨折，乃逕依原告之指訴，即謂被告二人由原告後方持
　　物品猛力重擊其右大腿及頭部，與事實不符。且並無證據證明原告所受之傷勢係
　　由被告等二人加以毆打所致。又原告之右側股骨粉粹性骨折係因極大之外力所致
　　，至於此一極大之外力是否失足落水跌入水溝所致則無法推論，尚非謂原告之傷
　　勢並非失足落水跌入水溝所致。本件因係原告逃至巷尾水溝旁時，不慎踩落木板
　　而跌入水溝中所致，並非被告所傷。至原告請求之羅東聖母醫院醫療費用，除實
　　際支出一萬零九百四十五元部分外，其他費用全民健康保險既已給付，原告自不
　　得請求。又東山中藥房傷藥部分尚難認係醫療上所必需。另原告所購買滋骨利鈣
　　產品，此部分並無醫師處方為之，亦無證據證明此項支出之必要性。再者，原告
　　未證明其配偶原有工作，且其主張配偶看護縱或實在，然原告並未支出看護費用
　　，自無損失可言。被告亦因該次之爭執而受傷，則其因權利受損而提告訴並無誣
　　告之情。況且被告甲○○年逾六十，現已退休並無從事謀生工作並無收入，另一
　　被告乙○○則因中度肢障，收入微薄，以被告等之經濟狀況，原告請求被告給付
　　一百萬元之慰藉金，亦屬過高等語置辯。
三、經查：被告二人於八十九年十月七日晚間六時三十分許，天雨，因原告擬停車於
　　宜蘭縣羅東鎮○○街三十六號被告甲○○住宅斜對面之道路，被告甲○○認會妨
　　礙其車輛之出入，不讓原告停於該處，原告回稱被告甲○○如此行為與路霸無異
　　，仍停車於該處後離去，旋原告因恐甲○○破壞車輛，乃於探視工地後立刻返回
　　停車處，一手持傘一手正準備開車門之際，被告二人基於傷害之犯意聯絡，各持
　　不明器物猛力攻擊原告之右大腿、頭部、身體等部位，原告強忍腿傷拖步欲逃離
　　上址，被告仍自後追逐毆打，致原告受有頭部外傷合併左側眼窩血腫、鼻部挫傷
　　、右側股骨粉碎性骨折之傷害，直至約十餘公尺處之民意街街底水溝旁，原告昏
　　倒後，被告始離去返家。嗣原告因傷重無法行動，打行動電話予其妻曹琇玟求救
　　，曹琇玟駕車趕至現場，並經朱朝陽協助始送醫診療等情，業提出出診斷證明書
　　為證，並有證人曹琇玟、朱朝陽於本件刑事案件中證述綦詳，並經本院調取台灣
　　宜蘭地方法院檢察署八十九年度偵字第三○九二號、八十九年度偵字第三一○三
　　號、本院九十年易字第四七二號、台灣高等法院九十度上易字四○二三號刑事卷
　　宗查明屬實。被告雖以上開情詞置辯，惟查：
（一）原告於五十五年出生，事發當時三十四歲，正值壯年，且四肢健全。被告甲○○於二十九年出生，時年六十歲。被告乙○○為右手右腳殘障之中度肢障者。
　　　客觀上被告二人，一已成老態，身手靈活度及力道應均遜於原告；一為殘障，
　　　身手靈活度及移動性應均遜於原告。而依被告於刑事案件審理中所述事件過程
　　　，當時天候雨，晚間六點十分至三十分許，天色已暗，被告二人一老一殘，在
　　　爭執中遭年輕力壯、體魄健全之原告持雨傘攻擊，完全處於被毆打之狀態等語
　　　，則衡諸常情，原告處於優勢地位，以一己之力即得從容對付被告二人，於接
　　　連毆打被告二人後，並得就近登上原本就停在附近之吉普車駕車離去，何須於
　　　毆傷被告二人後，「倉惶」（原告在離去時未及撐傘離開，可見當時應係十分
　　　倉促狼狽之情狀）離去上址，無端將所持之「武器兼遮雨工具」之雨傘棄置騎
　　　樓，且未就近駕車離去，反而於雨夜中冒雨向視線不佳之巷底奔逃，足認依被
　　　告所述過程顯與常情有悖。
（二）再者，依原告及被告所於上開刑事案件中提出診斷證明書之記載，原告於本件
　　　衝突後就醫時受有頭部外傷合併左側眼窩血腫、鼻部挫傷、右側股骨粉碎性骨
　　　折（十月七日住院、手術鋼釘固定，十月十九日出院）。被告甲○○、乙○○
　　　卻僅各自受有胸部挫傷、右手挫傷、左上肢淤血腫；左上肢挫傷等輕微傷勢。
　　　惟查原告四肢健全，若存心挑釁，擬攻擊被告甲○○、乙○○，以被告甲○○
　　　年事已高，手腳靈活度及力道，均遠遜於原告，而被告乙○○中度肢障，其移
　　　動靈活度，亦大不如原告。兼之當時天雨，對被告二人均有影響，遑論於雨中
　　　打鬥間靈活移動。是若原告真如被告二人所言，持形同棍棒之閉合狀雨傘，對
　　　一老一殘之父子先為攻擊，且被告二人均未持任何器物以抗，何至受傷甚為嚴
　　　重，甚至無法靠腿部移動，而被告二人僅受皮肉輕微傷害。是被告主張原告先
　　　持雨傘攻擊其父子二人云云，實與常情相違，不足採信。
（三）此外，復觀諸老、殘之人倘存心對常人攻擊，為避免對方之反擊，極可能於對
　　　方猝不及防之狀態下，攻擊足使對方受創並因而喪失或降低活動性之部位，如
　　　此一來可避免遭受對方之攻擊，二來可輕易的避免或壓制對方之反擊。而腿部
　　　係人賴以移動之部位，股骨即大腿骨，其作用在幫助人支撐身體以站立，倘股
　　　骨骨折或斷裂，人即無法站立，更無法依賴腿部移動。本件依診斷證明書所載
　　　，原告之右側股骨受有粉碎性骨折之傷害，已無法站立，更無法依賴該右腿移
　　　動，而依事後到現場幫助抬原告上車就醫之證人曹琇玟、朱朝陽所述，原告確
　　　已因該傷害致無法自行上車。而原告之傷勢，依其原始之受傷情形及Ｘ光判斷
　　　，為股骨粉碎性骨折，推斷其病因為極大的外力所造成之傷害，諸如車輛之直
　　　接撞擊或者是高處落下等等乙節，有本院九十年度易字第四七二號刑事卷宗所
　　　附羅東聖母醫院以九十年天羅聖民字第四三○號函可稽。又經台灣高等法院函
　　　詢羅東聖母醫院，原告之骨折是否自行跌倒所致，該院函覆稱：如為跌倒所致
　　　，依原告之年齡及骨質密度，跌落之水溝高度勢必達一定程度等情在卷。惟參
　　　以原告不支倒地處，依刑事卷宗內卷附現場照片觀之，並非達一定高度之深溝
　　　，且證人即協助將被害人送醫之朱朝陽於偵查中證稱：原告是倒在一個水溝旁
　　　邊有木板斜斜處等語，核與上開照片所示相符。則衡諸常情，苟原告自行跌倒
　　　於該處，顯不致發生達粉碎性骨折之傷害。被告辯稱原告係自行跌倒云云，自
　　　不足採。
（四）本件刑事案件固查無被告二人攻擊之武器，惟綜合上開證述，堪認原告已就被
　　　告之侵權行為盡其舉證責任，被告徒以查無攻擊之武器即謂原告之主張不可採
　　　，洵屬無據。
四、按因故意或過失，不法侵害他人之權利者，負損害賠償責任，民法第一百八十四
　　條第一項前段定有明文。本件原告因被告之故意行為，受有損害，被告自應負損
　　害賠償責任。原告請求被告賠償各項損害，是否應予准許，分述如次：
（一）醫療費用部份：
　１、按我國全民健康保險對保險費之徵收，按被保險人之分類（分為六類），分別
　　　由被保險人本人、或被保險人、投保單位（如雇主）與政府依比例分攤，此觀
　　　全民健康保險法（下稱健保法）第八條、第二十七條之規定自明，足見保費之
　　　繳納有一部係以政府之財源支應。又全民健康保險負有社會互助之使命，採強
　　　制納保制度，其繳納保險之義務屬於強制收取之費用，並以社會互助之觀點來
　　　計算保險費之額度，保費之收取並非全依被保險人個別得受領醫療給付之可能
　　　性而定，換言之，並非「量益收取」，而係透過所得重分配之方式，對於高所
　　　得者收取較高的保費以減輕所得較低者之費用分攤，此即全民健康保險法第十
　　　八條規定依被保險人之投保金額及其保險費率來計算保險費之理由。復且被保
　　　險人繳納之保險費用亦非決定將來受領醫療給付大小之因素，此觀健保法第二
　　　十三條後段定有保險人得視第三類被保險人及眷屬之經濟能力，調整投保金額
　　　等級，改變保險額度之規定即明。依上開說明，全民健康保險，與一般任意之
　　　商業保險係保險費由投保人負擔，且經精算制度予以核算，其投保人保險費之
　　　繳納與保險給付立於對價關係之情形顯有不同。又被保險人之損害經保險人之
　　　給付被填補之後，其對第三人之損害賠償請求權，即應讓與保險人，不得再向
　　　該第三人請求損害賠償。健保法第八十二條條雖僅規定在強制汽車保險時，中
　　　央健康保險局得逕向投保強制汽車責任險之加害人之保險人代位請求，惟基於
　　　法律解釋之完整性，仍應認所有之全民健康保險，均有保險人代位權之適用，
　　　以免使被保險人因保險事故之發生而享有健保給付及加害人賠償之雙重得利（
　　　最高法院八十八年度台上字第三五三號、台灣高等法院八十七年度上字第五九
　　　八號判決參照）。依上開說明，被告請求醫療費用中關於健保給付部分均不應
　　　准許。
　２、原告所支出關於部分負擔及自付金額部分，合計為一萬零九百四十五元，有原
　　　告所提出之羅東聖母醫院收據為證。除其中「其他費」二百元不能證明為醫療
　　　上所必要之費用外，其餘一萬零七百四十五元應予准許。
　３、原告主張支出傷藥四萬九千元，固據提出東山中藥房統一發票為證，惟為被告
　　　所否認。經查此部分並非合法之醫師處方，且原告未能證明確屬醫療所必要，
　　　自難准許。
　４、原告購買滋骨利鈣產品支出一萬二千元，已提原告出合格藥師所開立之證明書
　　　為證。且原告骨骼受傷，衡情使用滋骨利鈣產品確屬必要，此部分之請求應予
　　　准許。
　５、綜上，原告關於醫療費用之請求，於二萬二千七百四十五元（10745+　12000=
　　　22745）內為有理由。
（二）關於看護費用：
　１、按不法侵害他人之身體或健康者，對於被害人因此增加生活上之需要時，應負
　　　損害賠償責任，民法第一百九十三條第一項定有明文。又親屬間之看護，縱因
　　　出於親情而未支付該費用，然其所付出之勞力，顯非不能以金錢為評價，此種
　　　基於身分關係之恩惠，自不能加惠於加害人，而應比照一般看護情形，認被害
　　　人受有相當看護費之損害，而增加生活上之需要，命加害人賠償。
　２、經查，原告主張因侵權行為，開刀住院，自八十九年十月七日至同年十月十九
　　　日，共計十三日住院，有原告所提出診斷證明書為證。又原告係因下肢骨折，
　　　自屬行動不便。又看護費用一日為一千八百元，有原告提出之聖母醫院聘請看
　　　護須知為證。原告之看護為原告之配偶為之，此為兩造所不爭。原告受看護十
　　　三日既有必要，則依上開說明，親屬間之看護非不能以金錢評價，是被告就此
　　　部分仍應賠償，而不得以原告未實際支出費用而免除被告之賠償義務，被告此
　　　部分之抗辯，為不足採。
　３、從而，原告就看護費用即增加生活上需要之請求，於二萬三千四百元（
　　　1800*13=23400）之內為有理由
（三）精神慰撫金部分：原告主張因此次車禍受傷，精神上受有痛苦，自屬可信。其
　　　依民法第一百九十五條第一項請求被告賠非財產上損害之精神慰撫金，核無不
　　　合。本院審酌：原告原經營肉庚番小吃部，年收入約為三百六十萬，業據原告
　　　提出宜蘭縣稅捐稽徵處納稅證明書為證；因被告之侵權行為，目前仍在持續復
　　　健，且二年後須再手術拔除鋼釘，能否痊癒，仍不得而知，肉體上及精神上均
　　　受有痛苦。被告二人在羅東鎮各有一棟建物，市價約五百萬元左右，而被告甲○○房屋貸款餘額九萬多元，被告乙○○貸款餘一百五十五萬元；及被告二人
　　　因原告合法停車於其家門口，可能造成其出入不便之小事，阻止原告停車該處
　　　，原已無理於先。竟因原告仍停車該處而心懷怨隙，聯手乘機自後方重擊原告
　　　，使原告受有大腿骨粉碎性骨折、頭部受有外傷及身體多處傷害，且見原告受
　　　有重傷，並身陷大雨傾淋，竟仍不將之送醫，於本院刑事案件中猶一再飾辭圖
　　　卸，自始均未二人所為向原告致歉或賠償其損害，毫無悔意等兩造之身分、地
　　　位、經濟收入、財產、侵權行為態樣及受害程度等一切情狀，認原告請求精神
　　　上損害賠償一百萬元，尚屬過高，應予核減為四十萬元，方屬相當，逾此數額
　　　之請求，為無理由。
（五）原告請求有據之金額，合計為四十四萬六千一百四十五元（22745+23400+
　　　400000= 446145）。原告之請求於上開金額及自九十年八月三十日即附帶民事
　　　起訴狀繕本送達被告翌日起至清償日止之法定遲延利息，為有理由，應予准許
　　　。逾此部分之金額，為無理由。
五、兩造陳明願供擔保，聲請宣告假執行及免為假執行，經核原告勝訴部份，尚無不
　　合，爰分別酌定相當之擔保金額宣告之；原告其餘假執行之聲請，因訴之駁回而
　　失所附麗，不予准許。
六、本件事證已臻明確，兩造其餘主張或舉證，經審酌後，與判決之結果不生影響，
　　爰不一一論述，附此敘明。
七、據上論結，本件原告之訴為一部有理由，一部無理由，依七十九條但書、第三百
　　九十條第二項、第三百九十二條，判決如主文。
中　　　華　　　民　　　國　　九十一　　年　　　九　　　月　　　十九　　日
　　　　　　　　　　　　　　　　　臺灣宜蘭地方法院民事庭
~B法　　　官　謝佩玲
右正本證明與原本無異。
如對本判決上訴須於收受送達後廿日內向本院提出上訴狀(應附繕本)。
中　　　華　　　民　　　國　　九十一　　年　　　九　　　月　　 二十五　 日
~B法院書記官　許麗汝
